臺灣高等法院臺中分院刑事判決　　　 100年度上訴字第1008號
上　訴　人　臺灣苗栗地方法院檢察署檢察官
上　訴　人
即　被　告　陳文達
選任辯護人　陳偉展　律師
上列上訴人等因被告毒品危害防制條例案件，不服臺灣苗栗地方
法院99年度訴字第951號中華民國100年3月22日第一審判決（起
訴案號：臺灣苗栗地方法院檢察署99年度偵字第6157號），提起
上訴，本院判決如下：
    主    文
原判決撤銷。
陳文達犯如附表罪名欄所示之罪，各處如附表宣告刑欄所示之刑
（包括主刑及從刑）。應執行有期徒刑玖年陸月，扣案之甲基安
非他命拾伍包（驗餘淨重共計參點玖玖肆捌公克）及海洛因捌包
（驗餘淨重共計零點捌玖公克）均沒收銷燬之；扣案之廠牌為TC
－665行動電話壹支（不含門號00000000000號SIM卡）及廠牌為
SGH－X168行動電話壹支均沒收（不含門號00000000000號SIM卡
）；犯罪所得依附表總犯罪所得宣告沒收欄所示宣告沒收。
    犯罪事實
一、陳文達素行不佳，前曾有多次犯罪前科，其中於民國（下同
    ）97年間所犯之搶奪、傷害等罪，於98年3月18日經本院以
    98年上訴字第352號刑事判決判處有期徒刑3月、2月，並定
    其應執行刑為有期徒刑4月確定，甫於98年8月19日易科罰金
    執行完畢。猶不知悔改，復明知海洛因、甲基安非他命分別
    為毒品危害防制條例第2條第2項第1款、第2款所列管之第一
    級、第二級毒品，非經許可，不得持有、販賣、轉讓，竟仍
    基於販賣第一級、第二級毒品以營利之犯意，於如附表編號
    1至9所示之時間、地點，分別為如附表編號1至9犯罪事實欄
    所示之販賣第一、二級毒品之行為。嗣於99年11月9日18時
    50分許，因陳文達驚覺警方已抵其址位於苗栗縣頭屋鄉○○
    街13巷13號住處執行搜索，為躲避搜索，乃於情急之下自上
    址3樓跌落至該址後方之防火巷內，而為警當場查獲，並於
    其身上查扣其所有之第一級毒品海洛因8包（驗餘淨重共計
    0.89公克）及甲基安非他命15包（驗餘淨重共計3.9948公克
    ）、其所有之廠牌為TC－665之行動電話1支（含謝承均申請
    使用之門號00000000000為之SIM卡1張）、其所有之廠牌為
    SGH－X168之行動電話1支（含葉麗美申請使用之門號為0000
    0000000號之SIM卡1張）及現金新臺幣（下同）3600元等物
    ，而查悉上情。
二、案經臺灣苗栗地方法院檢察署檢察官指揮苗栗縣警察局、海
    巡署中部地區巡防局三二大隊偵查後起訴。
    理    由
一、證據能力方面：
  (一)按被告以外之人於審判外之陳述，雖不符刑事訴訟法第159
    條之1至之4等4條之規定，而經當事人於審判程序同意作為
    證據，法院審酌該言詞陳述或書面陳述作成時之情況，認為
    適當者，亦得為證據；當事人、代理人或辯護人於法院調查
    證據時，知有刑事訴訟法第159條第1項不得為證據之情形，
    而未於言詞辯論終結前聲明異議者，視為有前項之同意，同
    法第159條之5定有明文。立法意旨在於傳聞證據未經當事人
    之反對詰問予以核實，原則上先予排除。惟若當事人已放棄
    反對詰問權，於審判程序中表明同意該等傳聞證據可作為證
    據；或於言詞辯論終結前未聲明異議，基於尊重當事人對傳
    聞證據之處分權，及證據資料愈豐富，愈有助於真實發見之
    理念，且強化言詞辯論主義，使訴訟程序得以順暢進行，上
    開傳聞證據亦均具有證據能力。本案所引用之下列供述證據
    （包括證人周正華、蔣明光、陳沐昀、黃平斌等4人於警詢
    及偵查中之證詞），其性質屬於被告以外之人於審判外之陳
    述，而為傳聞證據，且查無符合刑事訴訟法第159條之1至之
    4等前4條之情形者，原雖無證據能力，然上開供述證據內容
    ，業經本院審理時予以提示並告以要旨，且經檢察官、被告
    及其選任辯護人表示意見。而被告及其選任辯護人於本院準
    備程序時對於證據能力方面，亦當庭表示沒有意見（見本院
    卷第38頁），且未於言詞辯論終結前聲明異議，依刑事訴訟
    法第159條之5第2項之規定，視為同意作為證據，且本院審
    酌上開供述證據作成時，並無人情施壓或干擾，亦無不當取
    供之情形，所陳自較符事實，認為以之作為本案之證據亦屬
    適當，依刑事訴訟法第159條之5第1項之規定，自得為證據
    。
  (二)次按有事實足認被告或犯罪嫌疑人有最輕本刑為3年以上有
    期徒刑之罪嫌，並危害國家安全或社會秩序情節重大，而有
    相當理由可信其通訊內容與本案有關，且不能或難以其他方
    法蒐集或調查證據者，得發通訊監察書。通訊監察書，偵查
    中由檢察官依司法警察機關聲請或依職權核發，審判中由法
    官依職權核發。修正施行前通訊保障及監察法第5條第1項第
    1款、第2項定有明文。本案被告陳文達所持用門號0000000
    0000號及門號00000000000號之行動電話監聽錄音，係經原
    審法院法官核准通訊監察在案，有詳載聲監案號、案由、監
    察電話及對象等之原審法院通訊監察書（即原審99年聲監字
    第301號、99年聲監續字第333號通訊監察書）及譯文紀錄等
    在卷可參，核係依法所為之監聽，尚無不法取證情事。又按
    通訊監察錄音之譯文，僅屬依據監聽錄音結果予以翻譯之文
    字，固具文書證據之外觀，但實際上仍應認監聽所得之錄音
    帶或光碟，始屬調查犯罪所得之證物；刑事訴訟法第165條
    之1第2項所稱之證物，如其蒐證程序合法，並經合法調查，
    自具證據能力。因此檢察官如提出通訊監察錄音之譯文為其
    證據方法，實乃以其監聽所得之錄音帶或光碟，為調查犯罪
    所得之證物，法院本應依刑事訴訟法第165條之1所列之方法
    調查，以判斷該錄音帶或光碟是否與通訊監察錄音之譯文相
    符。而監聽錄音製作之譯文，雖通常為偵查犯罪機關單方面
    製作，然若被告或訴訟關係人對其真實性並無爭執，經法院
    於審判期日提示譯文供當事人辨認、表示意見並為辯論者，
    程序自屬適法（最高法院95年度台上字第295號、94年度台
    上字第4665號判決要旨參照）。查本案卷內之相關電話監聽
    ，取證程序未見違法情事，已如前述；而警方依監聽錄音所
    製作之監聽譯文，經本院提示予檢察官、被告及其選任辯護
    人後，迄言詞辯論終結前均無異議，則依上開說明，本案卷
    內通訊監察譯文自亦均具有證據能力。
  (三)又除法律另有規定外，實施刑事訴訟程序之公務員因違背法
    定程序取得之證據，其有無證據能力之認定，應審酌人權保
    障及公共利益之均衡維護，刑事訴訟法第158條之4定有明文
    。本案所引用之其他非供述證據，並無證據證明係實施刑事
    訴訟程序之公務員違背法定程序所取得，且檢察官及被告、
    辯護人均未表示無證據能力，況非供述證據並無傳聞法則之
    適用，是本院認其他非供述證據亦具有證據能力。
二、認定犯罪事實所憑之證據及理由：
  (一)訊據上訴人即被告（下稱被告）陳文達對於上開犯罪事實均
    供認不諱（見本院卷第37頁反面、第63頁反面～第67頁），
    核與證人周正華、蔣明光、陳沐昀、黃平斌等4人於警詢及
    偵查中證述之情節均相符（見99年偵字第6157號卷第15～24
    頁、第46～54頁、第61～63頁、第76～92頁、第96～98頁、
    第103～109頁、第115～117頁、及苗栗縣警察局苗警刑偵一
    字第0990047426號刑案偵查卷宗），並有扣案被告所有之上
    開海洛因毒品8包、甲基安非他命毒品15包、廠牌為TC－665
    之行動電話1支（含謝承均申請使用之門號00000000000為
    之SIM卡1張）、廠牌為SGH－X168之行動電話1支（含葉麗美
    申請使用之門號為00000000000號之SIM卡1張）及現金3600
    元等物足稽。又扣案之上開海洛因毒品8包經送請法務部調
    查局鑑定結果，確均含有第一級毒品海洛因成分，合計驗餘
    淨重0.89公克，亦有該局濫用藥物實驗室99年12月3日調科
    壹字第09923027000號鑑定書影本1份在卷可稽（見原審卷第
    146頁）；甲基安非他命毒品15包經送請行政院衛生署草屯
    療養院鑑定結果，確均檢出甲基安非他命，合計驗餘淨重
    3.9948公克，亦有該院草療鑑字第1000500224號鑑定書1份
    附卷可按（見本院卷第57頁～59頁）。此外復有被告所持用
    上開門號00000000000、00000000000號行動電話於前開時
    間之通訊監察譯文各1份附卷足憑（見原審卷第56～144頁）
    。又電話號碼為0000000000號室內電話確為證人蔣明光之
    母蔣李貴香所申請使用，有通聯調閱查詢單1份及全戶戶籍
    資料查詢結果2份在卷可按（見99年警聲搜字第886號卷第57
    ～59頁）；門號為00000000000號行動電話確為證人陳沐昀
    所申請使用，有通聯調閱查詢單及全戶戶籍資料查詢結果等
    各1份在卷足按（見99年警聲搜字第886號卷第63頁～64頁）
    ；門號為00000000000號行動電話確為證人周正華之妻吳猷
    瑛所申請使用，有通聯調閱查詢單及全戶戶籍資料查詢結果
    等各1份在卷足按（見99年警聲搜字第886號卷第33～34頁）
    ；門號為00000000000號行動電話確為證人黃平斌之母黃徐
    雲嬌所申請使用，有通聯調閱查詢單1份及全戶戶籍資料查
    詢結果2份在卷足按（見99年警聲搜字第886號卷第39～41頁
    ）。
  (二)按所謂販賣毒品，係指行為人基於營利之目的而販入或賣出
    毒品之行為，亦即除客觀上有販入或賣出之行為外，行為人
    尚須有營利之目的，始能成罪。惟若行為人確係基於營利之
    目的而為販入或賣出毒品之行為，即足成罪，實際上是否已
    有利得，尚非所問。蓋毒品海洛因及甲基安非他命可任意分
    裝或增減其份量，而每次買賣之價量，亦隨時隨雙方關係之
    深淺、當時之資力、需求程度及對行情之認知等因素，有機
    動調整之情形，因之販賣之利得，除經行為人坦承犯行，或
    價量均臻明確外，委難察得實情，職是之故，縱未確切查得
    販賣賺取之實際差價，然除別有事證，足認係按同一價格轉
    讓，確未牟利外，尚難執此認非法販賣之事證有所不足，致
    知過坦承者難辭重典，飾詞否認者反得逞僥倖，而失情理之
    平。本件被告於偵查、原審及本院審理時均坦承有販賣海洛
    因、甲基安非他命之行為，則實際價差利得部分，因時間及
    次數過多，雖難以逐次查知。然除上所述外，邇來政府為杜
    絕毒品之氾濫，對於查緝施用及販賣毒品之工作，無不嚴加
    執行，販賣毒品又涉重罪，設若無利可圖，衡情一般持有毒
    品之人當無輕易將所持有之海洛因、甲基安非他命轉讓他人
    而甘冒於再次向他人購買時，有被查獲移送法辦危險之理。
    是本案被告既坦承有販賣海洛因及甲基安非他命等毒品予如
    附表所示之人，則倘非有利可圖，當不可能一再鋌而走險為
    販賣毒品之行為。況被告於警詢時亦已自白稱其販賣2000元
    之安非他命可賺取約700至800元之利潤、販賣1000元之第一
    級毒品海洛因可賺取約500元之利潤等情（見苗栗縣警察局
    苗警刑偵一字第0990047426號刑案偵查卷宗第6頁），益見
    被告為如附表所示之販賣毒品行為時，主觀上應具有營利之
    意圖甚明。
  (三)至被告雖另陳稱其於警方時曾供出毒品之來源，因而經警方
    查獲案外人謝國文販賣毒品之犯行云云。惟經本院向苗栗縣
    警察局函查本件有無因被告供出毒品來源，因而查獲謝國文
    販賣一、二級毒品或查獲其他正犯、共犯之情形？現業經該
    局於100年6月1日以苗警刑字第1000022808號函答覆本院稱
    ：「本局刑警大隊未因陳文達供述而查獲謝國文販賣毒品
    案。本局刑警大隊於99年12月26日查獲謝國文持有、吸食
    毒品案，確是經由陳文達供述而查獲。但並未同時查獲謝國
    文另涉販賣毒品或查獲其他正犯、共犯。」等情，有苗栗縣
    警察局上開覆函1份在卷可稽（見本院卷第47頁），是本件
    並無被告供出毒品來源，因而查獲其他正犯或共犯之情形甚
    明。本件既無被告供出毒品來源，因而查獲其他正犯或共犯
    之情形，即與毒品危害防制條例第17條第1項規定之要件不
    符，縱警方曾因其供述而查獲謝國文持有、吸食毒品案件，
    然因並非被告供出毒品來源，因而查獲其他正犯或共犯之情
    形，是本院並無法依該條項之規定予以減輕或免除其刑，附
    此敘明。
  (四)綜上所述，足證被告之上開自白與事實相符，堪足採信，是
    罪證明確，被告之犯行堪以認定。
三、論罪科刑方面：
  (一)按海洛因係毒品危害防制條例第2條第2項第1款所定之第一
    級毒品；甲基安非他命則係同條例第2條第2項第2所定之第
    二級毒品，均不得非法持有、施用、販賣、轉讓。本件被告
    於如附表編號1、2、5、8所示之時地非法販賣第二級毒品甲
    基安非他命予周正華、蔣明光、黃平斌等人部分，均係犯毒
    品危害防制條例第4條第2項之販賣第二級毒品罪。至其於如
    附表編號3、4、6、7、9所示之時地非法販賣第一級毒品海
    洛因予陳沐昀部分，則均係犯同條例第4條第1項之販賣第一
    級毒品罪。至其於每次販賣前之持有第二級毒品甲基安非他
    命、第一級毒品海洛因行為，已分別為各該販賣第二級毒品
    、第一級毒品之高度行為所吸收，均不另論罪。另其分別於
    不同時間、地點，犯如附表編號1至9所示各罪，其每次犯行
    在時間及地點差距上，可以分開，在刑法評價上，各具獨立
    性，各次行為皆可單獨成立犯罪，是其所犯之上開數罪間，
    顯係犯意各別，行為互殊，應予分論併罰。又被告素行不佳
    ，前曾有多次犯罪前科，其中於97年間所犯之搶奪、傷害等
    罪，於98年3月18日經本院以98年上訴字第352號刑事判決判
    處有期徒刑3月、2月，並定其應執行刑為有期徒刑4月確定
    ，甫於98年8月19日易科罰金執行完畢，有臺灣高等法院被
    告前案紀錄表在卷足憑，其於有期徒刑執行完畢後，5年內
    故意再犯本件如附表所示有期徒刑以上之罪，均為累犯，除
    最重本刑為死刑及無期徒刑部分，依法不得加重外，餘均應
    依刑法第47條第1項之規定加重其刑。
  (二)次按毒品危害防制條例第17條第2項關於「犯第4條至第8條
    之罪於偵查及審判中均自白者，減輕其刑。」之規定，旨在
    獎勵犯罪人之悛悔，同時使偵查或審判機關易於發現真實，
    以利毒品查緝，俾收防制毒品危害之效；故不論該被告之自
    白，係出於自動或被動、簡單或詳細、一次或多次，並其自
    白後有無翻異，苟其於偵查及審判中均有自白，即應依法減
    輕其刑（最高法院98年度台上字第6928號判決參照）。查本
    件被告於警詢、偵查、原審及本院審理時均曾自白上開販賣
    第一、二級毒品之犯行，有各該筆錄足按（見苗栗縣警察局
    苗警卷刑偵一字第0990047426號刑案偵查卷宗第7頁、99年
    偵字第6157號偵查卷第27～28頁、原審卷第33頁反面、第15
    1頁反面～152頁、及本院卷第37頁反面、第65頁～67頁），
    是均應依同條例第17條第2項之規定予以減輕其刑。又被告
    於警詢時已自白稱：「我有販賣毒品給蔣明光、陳沐昀、周
    正華、黃平斌等人」等情，有其警詢筆錄足按（見苗栗縣警
    察局苗警卷刑偵一字第0990047426號刑案偵查卷宗第7頁）
    ，起訴書認如附表編號5部分，被告於警詢時僅坦認轉讓之
    犯罪事實，尚有誤會，附此說明。
  (三)再毒品危害防制條例第4條第1項販賣第一級毒品罪之法定刑
    為「死刑或無期徒刑；處無期徒刑者，得併科2,000萬元以
    下罰金」，然同為販賣第一級毒品之人，其原因動機不一，
    犯罪情節未必盡同，或有大盤毒梟者，亦有中、小盤之分，
    甚或僅止於吸毒者友儕間為求互通有無之有償轉讓者亦有之
    ，其販賣行為所造成危害社會之程度自屬有異，法律科處此
    類犯罪，所設之法定最低本刑卻同為「無期徒刑，得併科
    2,000萬元以下罰金」，不可謂不重。於此情形，倘依其情
    狀處以相當之有期徒刑，即足以懲儆，並可達防衛社會之目
    的者，自非不可依客觀之犯行與主觀之惡性二者加以考量其
    情狀，是否有可憫恕之處，適用刑法第59條之規定酌量減輕
    其刑，期使個案裁判之量刑，能斟酌至當，符合比例原則。
    查本件被告雖先後販賣第一級毒品海洛因5次（如附表編號3
    、4、6、7、9所示部分），然每次所獲取之對價均僅為100
    0元（詳如附表所示），所得共僅5000元，足見其販賣第一
    級毒品之數量些微，揆其販賣情節，因價格、數量尚微，與
    大量出售第一級毒品以賺取巨額利潤者，顯屬有別，以被告
    情節論，惡性尚非重大不赦，若以同條例第4條第1項所規定
    之法定本刑而科處最輕本刑無期徒刑，實屬情輕法重，在客
    觀上足以引起一般之同情，即有堪資憫恕之處（最高法院98
    年度臺上字第3126號判決參照），是本院認此部分如處法定
    最低度刑仍嫌過重，而依其情狀分別處以相當之有期徒刑，
    已足以懲儆，並可達防衛社會之目的，爰就其上開各次販賣
    第一級毒品部分，均依刑法第59條之規定予以酌量減輕其刑
    。至本件刑有加重及減輕部分，並均依法先加後減之，且因
    其販賣第一級毒品部分有二種減輕原因，故此部分應依法遞
    減之。
  (四)原審予以論罪科刑，固非無見，惟查：死刑、無期徒刑均
    不得加重，刑法第64條第1項、第65條第1項分別定有明文。
    本件被告所涉犯之販賣第一級毒品罪，其法定刑為「處死刑
    或無期徒刑；處無期徒刑者，得併科新臺幣2,000萬元以下
    罰金」；販賣第二級毒品罪，其法定刑為「處無期徒刑或7
    年以上有期徒刑，得併科新臺幣1,000萬元以下罰金。」，
    此觀毒品危害防制條例第4條第1項、第2項之規定自明。是
    被告所涉犯之販賣第一級毒品部分，縱因其為累犯，法定刑
    為死刑、無期徒刑部分，依刑法第64條第1項、第65條第1項
    之規定不得加重，然該罪法定刑因尚有「得併科新臺幣2,00
    0萬元以下罰金」部分，此部分並無不得加重之規定，是此
    部分仍應依刑法第47條第1項之規定加重其刑。另販賣第二
    級毒品罪部分，法定刑為「處7年以上有期徒刑，得併科新
    臺幣1,000萬元以下罰金。」部分，並無不得加重之規定，
    是此部分固應依刑法第47條第1項之規定加重其刑，但法定
    刑為無期徒刑部分，依刑法第65條第1項之規定不得加重其
    刑，故此部分不得加重。乃原判決就販賣第一級毒品部分竟
    認「均構成累犯，原均應依刑法第47條第1項規定加重其刑
    ，惟其所犯附表編號3、4、6、7、9所示之販賣第一級毒品
    罪，係屬最輕本刑無期徒刑以上之罪，則依刑法第65條第1
    項無期徒刑不得加重之規定，爰就其所犯附表編號3、4、6
    、7、9所示之罪，均不依累犯之規定加重其刑」云云（見原
    判決第8頁），而未就該罪法定刑為併科罰金部分予以加重
    其刑；另就販賣第二級毒品部分竟認「至其所犯附表編號1
    、2、5、8所示之販賣第二級毒品罪部分，仍依累犯之規定
    加重之。」云云（見原判決第8頁），而未就該罪法定刑為
    無期徒刑部分予以排除，仍依累犯之規定予以加重，適用法
    律自有違誤。另扣案之上開甲基安非他命15包部分，原判
    決未送請有關機關鑑定該物是否為甲基安非他命及重量？即
    遽認係甲基安非他命，重量合計毛重7.01公克，而依毒品危
    害防制條例第18條第1項前段之規定予以宣告沒收銷燬之，
    亦有可議。
  (五)檢察官上訴意旨雖指稱「被告有5次販賣第一級毒品之犯行
    ，此部分為原審各量處有期徒刑7年8月，另有4次販賣第二
    級毒品之犯行，原審對其各量處有期徒刑3年8月，惟最後定
    執行刑僅9年6月，觀其刑度還不及販賣1次第一級毒品及販
    賣第二級毒品之刑度加總（7年8月+3年8月=11年4月），輕
    重顯然失衡，自有未妥」云云。但查量刑及定執行刑之輕重
    係屬事實審法院自由裁量之範圍，苟無違背法律之規定，亦
    無顯然過輕之情形，即難指為違法。查本件被告雖有5次販
    賣第一級毒品及4次販賣第二級毒品之犯行，但均係小額交
    易，總所得共僅10,500元，且被告犯後均已坦承犯行，態度
    尚佳，是原審就販賣第一級毒品部分各量處有期徒刑7年8月
    ，販賣第二級毒品部分各量處有期徒刑3年8月，並定其應執
    行刑為有期徒刑9年6月，核無違背法律之規定，亦無顯然過
    輕之情形，尚難指為違法，是檢察官之上訴，並無理由。另
    被告上訴意旨指稱其於警方時曾供出毒品之來源，因而經警
    方查獲案外人謝國文販賣毒品之犯行，應依毒品危害防制條
    例第17條第1項之規定減輕其刑云云，雖亦無理由（已如前
    述）。但原判決既有前述可議之處，應由本院將原判決均予
    以撤銷改判。爰審酌被告明知海洛因為第一級毒品，甲基安
    非他命為第二級毒品，使用容易成癮，濫行施用，非但對施
    用者身心造成傷害，且多有施用致死之案例，而因其成癮性
    ，常使施用者經濟地位發生實質改變而處於劣勢，容易造成
    家庭破裂戕害國力，為國家嚴格查禁之違禁物，仍不顧其販
    賣對象可能面臨之困境，加以販賣，其販賣行為助長毒品流
    通，致生危害於社會及他人身體健康非輕，量刑本不宜從輕
    ，惟考量被告5次販賣第一級毒品及4次販賣第二級毒品之犯
    行，均係小額交易，總所得共僅10,500元，且犯後均已坦承
    犯行，態度尚佳，暨其犯罪之目的、動機、生活狀況、智識
    程度等一切情狀，分別從輕量處被告如主文第2項所示之刑
    （包括主刑及從刑），並定其應執行之刑，以示懲儆。
  (六)沒收部分：
  按以營利為目的販入毒品，經多次販賣後，持有剩餘毒品被
    查獲，其各次販賣毒品行為，固應併合處罰。惟該持有剩餘
    毒品之低度行為，應僅為最後一次販賣毒品之高度行為所吸
    收，不另論罪，則就該查獲之剩餘毒品，祇能於最後一次之
    販賣毒品罪宣告沒收銷燬，不得於各次販賣毒品罪均宣告沒
    收銷燬（最高法院97年度台上字第3258號判決及99年度台上
    字第6944號判決參照）。本件扣案之上開毒品海洛因8包（
    驗餘淨重共計0.89公克）及甲基安非他命15包（驗餘淨重共
    計3.9948公克），分別係查獲之剩餘毒品第一級毒品及第二
    級毒品，應依毒品危害防制條例第18條第1項前段之規定，
    於各該最後一次販賣第一、二級毒品罪項下（即如附表編號
    8、9所示罪項下）宣告沒收銷燬之。
  次按依毒品危害防制條例第19條第1項規定，犯同條例第4條
    之罪者，其供犯罪所用或因犯罪所得之財物，均沒收之，如
    全部或一部不能沒收時，追徵其價額或以其財產抵償之。該
    條所規定之沒收，固為刑法之特別規定，採義務沒收主義，
    但上開法條既無「不問屬於犯人與否，沒收之」之規定，仍
    應以該物品屬於犯人所有者為限，始應予以沒收，庶符沒收
    制度之基本原則（最高法院90年度臺上字第626號判決參照
    ）。又依同條例第19條第1項規定內容以觀，必須無法沒收
    之財物始有追徵其價額，或以其財產抵償之問題。如該等財
    物已經扣案，僅於主文宣告沒收即為已足，自無再諭知追徵
    價額或以財產抵償之必要（最高法院95年度台上字第5106號
    判決要旨參照）。查本件被告分別販賣第一級、第二級毒品
    予如附表編號1～9所示之人，而分別取得附表編號1～9犯罪
    所得欄所示之款項（附表一編號1～9之犯罪所得合計共新臺
    幣10,500元），自均屬其犯毒品危害防制條例第4條之罪所
    得之財物而應於被告所犯各罪項下宣告沒收，倘全部或一部
    不能沒收時，以其財產抵償之。又該些所得因與被告自己所
    有之金錢混同而有一部經扣押在案（現金共3600元），則應
    視該扣押部分因混同無法分辨，且被告於原審亦同意該款項
    依犯罪所得宣告沒收（見原審卷第151頁反面），是應依犯
    罪所得宣告沒收，併予說明。
  又按毒品危害防制條例第19條第1項前段「犯第4條至第9條
    、第12條、第13條或第14條第1項、第2項之罪者，其供犯罪
    所用或因犯罪所得之財物，均沒收」係屬強制規定，採義務
    沒收原則，固為刑法之特別規定，但上開法條既無「不問屬
    於犯人與否，沒收之」之規定，仍應以該物品屬於犯人所有
    者為限；亦即係指於裁判時為共犯（包括共同正犯、從犯及
    教唆犯）者間所有者而言（最高法院90年度台上字第626號
    、93年度台上字第3260號判決意旨參照）。查行動電話服務
    需以晶片卡（即SIM卡）為使用介面，因此電信公司於出租
    行動電話門號予消費者使用時，即同時附帶提供晶片卡作為
    消費者門號使用之介面，故電信公司接受消費者申辦門號並
    將該門號開通上線時，該晶片卡之所有權亦移轉予消費者（
    最高法院97年度台上字第3890號判決可資參照），且實務上
    電信公司亦均認行動電話（含一般型及預付型）SIM卡所有
    權歸客戶所有，亦有司法院97年5月6日院台廳刑一字第0970
    009760號函為憑。經查本件扣案之上開廠牌TC－665行動電
    話1支及廠牌為SGH－X168行動電話1支等物，業據被告坦承
    係其所有（見本院卷第67頁），並有監聽譯文、相關證人等
    證述以該電話與被告聯絡買賣毒品事宜之筆錄在卷可參，顯
    均為被告用以販賣毒品時所使用之聯絡工具，且屬被告所有
    ，是應依毒品危害防制條例第19條第1項之規定，就被告所
    有之上開廠牌為TC－665、廠牌為SGH－X168行動電話各1支
    於被告犯如附表所示之販賣第一級、第二級毒品之各罪項下
    宣告沒收。至另扣案之上揭門號為00000000000、0000000
    0000號SIM卡各1張既均非被告申請使用（此有該二門號電話
    查詢單在卷，見99年警聲搜字第886號卷第26頁、第29頁）
    ，依前揭說明自可認係分屬申請人謝承均、葉麗美所有之物
    ，自無從依毒品危害防制條例第19條第1項之規定予以宣告
    沒收。亦附此說明。
四、據上論結，應依刑事訴訟法第369條第1項前段、第364條、
    第299條第1項前段、毒品危害防制條例第4條第1項、第2項
    、第17條第2項、第18條第1項前段、第19條第1項、刑法第
    11條前段、第47條第1項、第59條、第51條第5款，判決如主
    文。
本案經檢察官李斌到庭執行職務。
中    華    民    國   100    年    6     月    30    日
            刑事第八庭  審判長法  官  羅  得  村
                              法  官  簡  源  希
                              法  官  劉  榮  服
以上正本證明與原本無異。
如不服本判決應於收受送達後十日內向本院提出上訴書狀，其未
敘述上訴理由者，並得於提起上訴後十日內向本院補提理由書（
均須按他造當事人之人數附繕本）「切勿逕送上級法院」。
                              書記官  江  玉  萍
中    華    民    國   100    年    7     月    1     日
附錄本判決論罪科刑法條：
毒品防制條例第4條第1、2項：
製造、運輸、販賣第一級毒品者，處死刑或無期徒刑；處無期徒
刑者，得併科新臺幣2000萬元以下罰金。
製造、運輸、販賣第二級毒品者，處無期徒刑或7 年以上有期徒
刑，得併科新臺幣1000萬元以下罰金。
附表：
┌─┬────┬────┬───┬───┬───────┬───┬─────┬────────────────┐
│編│犯意    │  時間  │販賣對│毒品種│  犯罪事實    │犯罪所│認定事實之│    罪     刑                   │
│號│        ├────┤象    │類/數 │              │得（新│證據      ├────┬───┬───────┤
│  │        │  地點  │      │量    │              │台幣）│          │罪名    │宣告刑│宣告沒收      │
├─┼────┼────┼───┼───┼───────┼───┼─────┼────┼───┼───────┤
│1 │基於販賣│99年9月 │周正華│甲基安│由周正華以其妻│500元 │供述證據│毒品危害│處有期│扣案之陳文達所│
│  │第二級毒│21日20時│      │非他命│吳猷瑛申請使用│      │、非供述證│防制條例│徒刑3 │有之廠牌為TC－│
│  │品甲基安│5分許   │      │1包   │而為周正華持用│      │據│第4條第2│年8月 │665行動電話1支│
│  │非他命以├────┤      │      │之門號0976－  │      │、被告陳文│項之販賣│      │（不含門號0927│
│  │營利之犯│苗栗縣苗│      │      │228302號電話與│      │達之自白  │第二級毒│      │－318457號SIM │
│  │意      │栗市中華│      │      │陳文達持用之門│      │          │品罪，累│      │卡）、廠牌為  │
│  │        │路與義民│      │      │號00000000000│      │          │犯      │      │SGH－X168行動 │
│  │        │街口之7 │      │      │號電話聯絡買賣│      │          │        │      │電話1支（不含 │
│  │        │－11便利│      │      │毒品事宜後，由│      │          │        │      │門號0937－    │
│  │        │商店    │      │      │陳文達於左揭時│      │          │        │      │778059號SIM卡 │
│  │        │        │      │      │間、地點，以  │      │          │        │      │）均沒收。販賣│
│  │        │        │      │      │500元之價格販 │      │          │        │      │第二級毒品所得│
│  │        │        │      │      │賣第二級毒品甲│      │          │        │      │500元沒收，倘 │
│  │        │        │      │      │基安非他命1包 │      │          │        │      │全部或一部不能│
│  │        │        │      │      │予周正華。    │      │          │        │      │沒收時，以其財│
│  │        │        │      │      │              │      │          │        │      │產抵償。      │
├─┼────┼────┼───┼───┼───────┼───┼─────┼────┼───┼───────┤
│2 │基於販賣│99年10月│蔣明光│甲基安│蔣明光以室內電│1000元│供述證據│毒品危害│處有期│扣案之陳文達所│
│  │第二級毒│2日19時 │      │非他命│話號碼為037－ │      │、非供述證│防制條例│徒刑3 │有之廠牌為TC－│
│  │品甲基安│許      │      │1包   │372301號電話與│      │據│第4條第2│年8月 │665行動電話1支│
│  │非他命以├────┤      │      │陳文達持用之門│      │、被告陳文│項之販賣│      │（不含門號0927│
│  │營利之犯│苗栗縣縣│      │      │號00000000000│      │達之自白  │第二級毒│      │－318457號SIM │
│  │意      │立體育場│      │      │號電話聯絡買賣│      │          │品罪，累│      │卡）、廠牌為  │
│  │        │        │      │      │毒品事宜後，由│      │          │犯      │      │SGH－X168行動 │
│  │        │        │      │      │陳文達於左揭時│      │          │        │      │電話1支（不含 │
│  │        │        │      │      │間、地點，以  │      │          │        │      │門號0937－    │
│  │        │        │      │      │1000 元之代價 │      │          │        │      │778059號SIM卡 │
│  │        │        │      │      │，販賣第二級毒│      │          │        │      │）均沒收。販賣│
│  │        │        │      │      │品甲基安非他命│      │          │        │      │第二級毒品所得│
│  │        │        │      │      │1包予蔣明光。 │      │          │        │      │1000元沒收，倘│
│  │        │        │      │      │              │      │          │        │      │全部或一部不能│
│  │        │        │      │      │              │      │          │        │      │沒收時，以其財│
│  │        │        │      │      │              │      │          │        │      │產抵償。      │
├─┼────┼────┼───┼───┼───────┼───┼─────┼────┼───┼───────┤
│3 │基於販賣│99年10月│陳沐昀│海洛因│陳沐昀以其所有│1000元│供述證據│毒品危害│處有期│扣案之陳文達所│
│  │第一級毒│22日22時│      │1包   │之門號0975－  │      │、非供述證│防制條例│徒刑7 │有之廠牌為TC－│
│  │品海洛因│許      │      │      │716515 號電話 │      │據│第4條第 │年8月 │665行動電話1支│
│  │以營利之├────┤      │      │與陳文達持用之│      │、被告陳│1項之販 │      │（不含門號0927│
│  │犯意    │苗栗縣苗│      │      │門號0937－    │      │文達之自白│賣第一級│      │－318457號SIM │
│  │        │栗市環市│      │      │778059號電話聯│      │          │毒品罪，│      │卡）、廠牌為  │
│  │        │道路玉清│      │      │絡買賣毒品事宜│      │          │累犯    │      │SGH－X168行動 │
│  │        │大橋處  │      │      │後，由陳文達於│      │          │        │      │電話1支（不含 │
│  │        │        │      │      │左揭時間、地點│      │          │        │      │門號0937－    │
│  │        │        │      │      │，以1000元之代│      │          │        │      │778059號SIM卡 │
│  │        │        │      │      │價，販賣海洛因│      │          │        │      │）均沒收。販賣│
│  │        │        │      │      │毒品1包予陳沐 │      │          │        │      │第一級毒品所得│
│  │        │        │      │      │昀。          │      │          │        │      │1000元沒收，倘│
│  │        │        │      │      │              │      │          │        │      │全部或一部不能│
│  │        │        │      │      │              │      │          │        │      │沒收時，以其財│
│  │        │        │      │      │              │      │          │        │      │產抵償。      │
├─┼────┼────┼───┼───┼───────┼───┼─────┼────┼───┼───────┤
│4 │基於販賣│99年10月│陳沐昀│海洛因│陳沐昀以其所有│1000元│供述證據│毒品危害│處有期│扣案之陳文達所│
│  │第一級毒│25日22時│      │1包   │之門號0975－  │      │、非供述證│防制條例│徒刑7 │有之廠牌為TC－│
│  │品海洛因│20分許  │      │      │716515 號電話 │      │據│第4條第 │年8月 │665行動電話1支│
│  │以營利之├────┤      │      │與陳文達持用之│      │、被告陳│1項之販 │      │（不含門號0927│
│  │犯意    │苗栗縣苗│      │      │門號0937－    │      │文達之自白│賣第一級│      │－318457號SIM │
│  │        │栗市輝生│      │      │778059號電話聯│      │          │毒品罪，│      │卡）、廠牌為  │
│  │        │加油站旁│      │      │絡買賣毒品事宜│      │          │累犯    │      │SGH－X168行動 │
│  │        │        │      │      │後，由陳文達於│      │          │        │      │電話1支（不含 │
│  │        │        │      │      │左揭時間、地點│      │          │        │      │門號0937－    │
│  │        │        │      │      │，以1000元之代│      │          │        │      │778059號SIM卡 │
│  │        │        │      │      │價，販賣海洛因│      │          │        │      │）均沒收。販賣│
│  │        │        │      │      │毒品1包予陳沐 │      │          │        │      │第一級毒品所得│
│  │        │        │      │      │昀。          │      │          │        │      │1000元沒收，倘│
│  │        │        │      │      │              │      │          │        │      │全部或一部不能│
│  │        │        │      │      │              │      │          │        │      │沒收時，以其財│
│  │        │        │      │      │              │      │          │        │      │產抵償。      │
├─┼────┼────┼───┼───┼───────┼───┼─────┼────┼───┼───────┤
│5 │基於販賣│99年10月│黃平斌│甲基安│由黃平斌以其持│1000元│供述證據│毒品危害│處有期│扣案之陳文達所│
│  │第二級毒│26日20時│      │非他命│用之門號0983－│      │、非供述證│防制條例│徒刑3 │有之廠牌為TC－│
│  │品甲基安│50分許  │      │1包   │230550號電話與│      │據│第4條第2│年8月 │665行動電話1支│
│  │非他命以├────┤      │      │陳文達持用之門│      │、被告陳文│項之販賣│      │（不含門號0927│
│  │營利之犯│苗栗縣苗│      │      │號00000000000│      │達之自白  │第二級毒│      │－318457號SIM │
│  │意      │栗市經國│      │      │號電話聯絡買賣│      │          │品罪，累│      │卡）、廠牌為  │
│  │        │路新東大│      │      │毒品事宜後，再│      │          │犯      │      │SGH－X168行動 │
│  │        │橋附近  │      │      │由陳文達於左揭│      │          │        │      │電話1支（不含 │
│  │        │        │      │      │時間、地點，以│      │          │        │      │門號0937－    │
│  │        │        │      │      │1000元之代價，│      │          │        │      │778059號SIM卡 │
│  │        │        │      │      │販賣甲基安非他│      │          │        │      │）均沒收。販賣│
│  │        │        │      │      │命1包予黃平斌 │      │          │        │      │第二級毒品所得│
│  │        │        │      │      │。            │      │          │        │      │1000元沒收，倘│
│  │        │        │      │      │              │      │          │        │      │全部或一部不能│
│  │        │        │      │      │              │      │          │        │      │沒收時，以其財│
│  │        │        │      │      │              │      │          │        │      │產抵償。      │
├─┼────┼────┼───┼───┼───────┼───┼─────┼────┼───┼───────┤
│6 │基於販賣│99年10月│陳沐昀│海洛因│陳沐昀以其所有│1000元│供述證據│毒品危害│處有期│扣案之陳文達所│
│  │第一級毒│27日18時│      │1包   │之門號0975－  │      │、非供述證│防制條例│徒刑7 │有之廠牌為TC－│
│  │品海洛因│45分許  │      │      │716515 號電話 │      │據│第4條第 │年8月 │665行動電話1支│
│  │以營利之├────┤      │      │與陳文達持用之│      │、被告陳│1項之販 │      │（不含門號0927│
│  │犯意    │苗栗縣苗│      │      │門號0937－    │      │文達之自白│賣第一級│      │－318457號SIM │
│  │        │栗市夢田│      │      │778059號電話聯│      │          │毒品罪，│      │卡）、廠牌為  │
│  │        │汽車旅館│      │      │絡買賣毒品事宜│      │          │累犯    │      │SGH－X168行動 │
│  │        │旁      │      │      │後，由陳文達於│      │          │        │      │電話1支（不含 │
│  │        │        │      │      │左揭時間、地點│      │          │        │      │門號0937－    │
│  │        │        │      │      │，以1000元之代│      │          │        │      │778059號SIM卡 │
│  │        │        │      │      │價，販賣海洛因│      │          │        │      │）均沒收。販賣│
│  │        │        │      │      │毒品1包予陳沐 │      │          │        │      │第一級毒品所得│
│  │        │        │      │      │昀。          │      │          │        │      │1000元沒收，倘│
│  │        │        │      │      │              │      │          │        │      │全部或一部不能│
│  │        │        │      │      │              │      │          │        │      │沒收時，以其財│
│  │        │        │      │      │              │      │          │        │      │產抵償。      │
├─┼────┼────┼───┼───┼───────┼───┼─────┼────┼───┼───────┤
│7 │基於販賣│99年10月│陳沐昀│海洛因│陳沐昀以其所有│1000元│供述證據│毒品危害│處有期│扣案之陳文達所│
│  │第一級毒│31日21時│      │1包   │之門號0975－  │      │、非供述證│防制條例│徒刑7 │有之廠牌為TC－│
│  │品海洛因│50分許  │      │      │716515 號電話 │      │據│第4條第 │年8月 │665行動電話1支│
│  │以營利之├────┤      │      │與陳文達持用之│      │、被告陳│1項之販 │      │（不含門號0927│
│  │犯意    │苗栗縣苗│      │      │門號0937－    │      │文達之自白│賣第一級│      │－318457號SIM │
│  │        │栗市苗栗│      │      │778059號電話聯│      │          │毒品罪，│      │卡）、廠牌為  │
│  │        │火車站前│      │      │絡買賣毒品事宜│      │          │累犯    │      │SGH－X168行動 │
│  │        │        │      │      │後，由陳文達於│      │          │        │      │電話1支（不含 │
│  │        │        │      │      │左揭時間、地點│      │          │        │      │門號0937－    │
│  │        │        │      │      │，以1000元之代│      │          │        │      │778059號SIM卡 │
│  │        │        │      │      │價，販賣海洛因│      │          │        │      │）均沒收。販賣│
│  │        │        │      │      │毒品1包予陳沐 │      │          │        │      │第一級毒品所得│
│  │        │        │      │      │昀。          │      │          │        │      │1000元沒收，倘│
│  │        │        │      │      │              │      │          │        │      │全部或一部不能│
│  │        │        │      │      │              │      │          │        │      │沒收時，以其財│
│  │        │        │      │      │              │      │          │        │      │產抵償。      │
├─┼────┼────┼───┼───┼───────┼───┼─────┼────┼───┼───────┤
│8 │基於販賣│99年11月│黃平斌│甲基安│由黃平斌以其持│3000元│供述證據│毒品危害│處有期│扣案之陳文達所│
│  │第二級毒│1日18時 │      │非他命│用之門號0983－│      │、非供述證│防制條例│徒刑3 │有之廠牌為TC－│
│  │品甲基安│20分許  │      │2包   │230550號電話與│      │據│第4條第2│年8月 │665行動電話1支│
│  │非他命以├────┤      │      │陳文達持用之門│      │、被告陳文│項之販賣│      │（不含門號0927│
│  │營利之犯│苗栗縣頭│      │      │號00000000000│      │達之自白  │第二級毒│      │－318457號SIM │
│  │意      │屋鄉東昇│      │      │號電話聯絡買賣│      │          │品罪，累│      │卡）、廠牌為  │
│  │        │汽車教練│      │      │毒品事宜後，再│      │          │犯      │      │SGH－X168行動 │
│  │        │場前    │      │      │由陳文達於左揭│      │          │        │      │電話1支（不含 │
│  │        │        │      │      │時間、地點，以│      │          │        │      │門號0937－    │
│  │        │        │      │      │3000元之代價，│      │          │        │      │778059號SIM卡 │
│  │        │        │      │      │販賣甲基安非他│      │          │        │      │）均沒收。販賣│
│  │        │        │      │      │命2包予黃平斌 │      │          │        │      │第二級毒品所得│
│  │        │        │      │      │。            │      │          │        │      │3000元沒收，倘│
│  │        │        │      │      │              │      │          │        │      │全部或一部不能│
│  │        │        │      │      │              │      │          │        │      │沒收時，以其財│
│  │        │        │      │      │              │      │          │        │      │產抵償。扣案之│
│  │        │        │      │      │              │      │          │        │      │第二級毒品甲基│
│  │        │        │      │      │              │      │          │        │      │安非他命15包（│
│  │        │        │      │      │              │      │          │        │      │驗餘淨重共計  │
│  │        │        │      │      │              │      │          │        │      │3.9948公克）均│
│  │        │        │      │      │              │      │          │        │      │沒收銷燬。    │
├─┼────┼────┼───┼───┼───────┼───┼─────┼────┼───┼───────┤
│9 │基於販賣│99年11月│陳沐昀│海洛因│陳沐昀以其所有│1000元│供述證據│毒品危害│處有期│扣案之陳文達所│
│  │第一級毒│9日15時 │      │1包   │之門號0975－  │      │、非供述證│防制條例│徒刑7 │有之廠牌為TC－│
│  │品海洛因│許      │      │      │716515 號電話 │      │據│第4條第 │年8月 │665行動電話1支│
│  │以營利之├────┤      │      │與陳文達持用之│      │、被告陳│1項之販 │      │（不含門號0927│
│  │犯意    │苗栗縣苗│      │      │門號0937－    │      │文達之自白│賣第一級│      │－318457號SIM │
│  │        │栗市環市│      │      │778059號電話聯│      │          │毒品罪，│      │卡）、廠牌為  │
│  │        │道路玉清│      │      │絡買賣毒品事宜│      │          │累犯    │      │SGH－X168行動 │
│  │        │大橋處  │      │      │後，由陳文達於│      │          │        │      │電話1支（不含 │
│  │        │        │      │      │左揭時間、地點│      │          │        │      │門號0937－    │
│  │        │        │      │      │，以1000元之代│      │          │        │      │778059號SIM卡 │
│  │        │        │      │      │價，販賣海洛因│      │          │        │      │）均沒收。販賣│
│  │        │        │      │      │毒品1包予陳沐 │      │          │        │      │第一級毒品所得│
│  │        │        │      │      │昀。          │      │          │        │      │1000元沒收，倘│
│  │        │        │      │      │              │      │          │        │      │全部或一部不能│
│  │        │        │      │      │              │      │          │        │      │沒收時，以其財│
│  │        │        │      │      │              │      │          │        │      │產抵償。扣案之│
│  │        │        │      │      │              │      │          │        │      │第一級毒品海洛│
│  │        │        │      │      │              │      │          │        │      │因8包（驗餘淨 │
│  │        │        │      │      │              │      │          │        │      │重合計0.89公克│
│  │        │        │      │      │              │      │          │        │      │）均沒收銷燬。│
├─┴────┼────┴───┴───┴───────┴───┴─────┴────┴───┴───────┤
│總犯罪所得宣│陳文達販賣毒品總所得新臺幣壹萬零伍佰元沒收（含扣案之新臺幣參仟陸佰元），倘全部或一部不能沒收時│
│告沒收      │，以其財產抵償。                                                                              │
│            │                                                                                              │
└──────┴───────────────────────────────────────────────┘